【裁判字號】    97,消債更,243
【裁判日期】    971119
【裁判案由】    更生事件
【裁判全文】
臺灣屏東地方法院民事裁定           97年度消債更字第243號
聲  請  人
即 債 務人  甲○○
上列當事人聲請消費者債務清理事件，本院裁定如下：
    主  文
債務人甲○○自中華民國九十七年十二月十五日十二時起開始更
生程序。
命司法事務官進行本件更生程序。
    理  由
一、按債務人不能清償債務或有不能清償之虞；且無擔保或無優
    先權之債務總額未逾新台幣1200萬元者，於法院裁定開始清
    算程序或宣告破產前，得向法院聲請更生；又法院開始更生
    程序之裁定，應載明其年、月、日、時，並即時發生效力，
    消費者債務清理條例第3 條、第42條第1 項、第45條第1 項
    分別定有明文。次按法院裁定開始更生或清算程序後，得命
    司法事務官進行更生或清算程序，必要時得選任律師、會計
    師或其他適當之自然人或法人一人為監督人或管理人，同條
    例第16條第1 項亦有明文。
二、債務人聲請意旨略以：債務人就新台幣（下同）2,862,720
    元債務有不能清償之情事，曾於民國95年間以書面向最大債
    權金融機構安泰銀行請求依「中華民國銀行公會會員辦理消
    費金融案件無擔保債務協商機制」共同協商債務清償方案，
    嗣協商成立，約定自95年4 月起分120 期攤還，每月應繳金
    額為23,856元；惟因債務人協商成立時之還款條件不合理，
    超過債務人之所得，雖仍勉力清償，然嗣後因收入減少，已
    無力繼續還款，是以債務人現職月薪約17,876元，維持基本
    生活已屬不易，故有不能清償債務之情事，致使債務人履行
    協商顯有重大困難，並於97年4 月30日毀諾，而此並非債務
    人主觀上惡意不履行協商，實係客觀上確有不可歸責於債務
    人之事由。又債務人無擔保或無優先權之債務總額未逾1,20
    0 萬元，復未經法院裁定開始清算程序或宣告破產，爰向本
    院聲請更生等語。
三、經查債務人所主張之上開事實，業據其提出債權人清冊、協
    商成立協議書、財政部台灣省南區國稅局95、96年度綜合所
    得稅各類所得資料清單、全國財產稅總歸戶財產查詢清單、
    薪資轉帳戶資料及戶籍謄本等件為證，復經本院依職權調閱
    債務人財產所得情形，有稅務電子閘門財產所得調件明細表
    等附卷可稽，堪信屬實。次查，債務人於95、96年無各類所
    得資料，而其主張目前工作每月收入約為17,876元之事實，
    已據提出其存摺影本為證；而債務人之配偶蕭輝章於95年所
    得額為317,520 元，96年無所得資料，並有房屋2 筆、土地
    5 筆及汽車2 輛，有聲請人提出債務人配偶蕭輝章之全國財
    產稅總歸戶財產查詢清單附卷可稽，然債務人配偶除於民法
    第1003條之1 之規定，應依其經濟能力、家事勞動或其他情
    事分擔家庭費用外、依同法第1023條夫妻各自對其債務負清
    償之責之規定，自毋須承擔債務人之債務。是無論以債務人
    最近月薪約17,876元或協商成立時月薪約20,084元，均顯不
    足繳納協商約定之金額23,856元，是聲請人主張其履行上開
    分期還款協議顯有重大困難，且係不可歸責聲請人等語，應
    屬可採。此外，本件又查無債務人有消費者債務清理條例第
    6 條第3 項、第8 條或第46條各款所定駁回更生聲請之事由
    存在，則債務人聲請更生，應屬有據，爰裁定如主文第1 項
    所示，並命司法事務官進行本件更生程序。
中    華    民    國    97    年    11    月    19    日
                        民事庭法官  李  麗  芳
正本係照原本作成。
本裁定不得抗告。
本件裁定公告日期為民國97年11月19日
中    華    民    國    97    年    11    月    19    日
                        法院書記官  滕  一  珍


司法院資訊處製作；財團法人民間司法改革基金會備份。
